【裁判字號】    97,易緝,363
【裁判日期】    970915
【裁判案由】    詐欺
【裁判全文】
臺灣臺中地方法院刑事判決          97年度易緝字第363號
公  訴  人  臺灣臺中地方法院檢察署檢察官
被      告  甲○○
上列被告因詐欺案件，經檢察官提起公訴（97年度偵字第8849號
），被告於準備程序中就被訴事實為有罪之陳述，經告以簡式審
判之旨，並聽取意見後，本院合議庭裁定由受命法官依法獨任進
行簡式審判程序判決如下：
    主  文
甲○○幫助意圖為自己不法之所有，以詐術使人將本人之物交付
，處有期徒刑肆月，如易科罰金，以新臺幣壹仟元折算壹日。
    事  實
一、洪清源（業經判處罪刑在案）可預見一般人取得他人存摺之
    目的在於取得贓款及掩飾犯行不易遭人追查，對於提供帳戶
    雖無引發他人萌生犯罪之確信，但仍以縱若有人持以犯罪亦
    無違反其本意之幫助犯意，於民國（下同）97年1月20日下
    午14時許，在桃園縣龍潭鄉○○路○○段508號住處樓下，
    將其所申領之華南商業銀行龍潭分行帳號000000000000號帳
    戶（含存摺1本、金融卡1張及密碼），以1個月新台幣（下
    同）1萬元之代價，出租給綽號「豆花」真實姓名年籍年約
    四十歲左右之不詳成年男子，作為詐欺取財之工具。
二、甲○○素行不佳，前曾犯詐欺罪（未構成累犯），詎仍不知
    悔改。甲○○可預見提供自己證件予他人，足供他人以其名
    義申辦行動電話門號作為對外詐騙財物之工具，竟仍基於幫
    助他人詐欺取財之不確定故意，於96年12月底某日，在報紙
    分類廣告上見到「辦門號換現金」之廣告，知悉申辦1個門
    號可賣得1000元，隨於當日在臺北市○○○路某便利商店前
    ，以1000元之代價，提供其個人國民身分證及健保卡影本予
    真實姓名年籍均不詳之年約四十歲左右之不詳成年男子，容
    任其申請行動電話門號0000－000000號作為詐欺取財之工具
    。
三、嗣綽號「豆花」等年籍不詳之詐騙集團成員取得上開洪清源
    之金融帳戶及甲○○之行動電話門號後，即意圖為自己不法
    所有，於雅虎奇摩拍賣網站上刊登虛偽之PS3拍賣訊息，並
    留甲○○名義之0000－000000號行動電話供買家聯絡，致乙
    ○○陷於錯誤，以為拍定得標，依該等電話與詐騙集團聯絡
    後，於97年1月25日下午16時19分許，在臺中市○區○○路
    91號，匯款1萬5000元至洪清源申請之前開金融帳戶內。嗣
    乙○○匯款後發現均未收到PS3主機，始知受騙上當。
四、案經臺中市警察局第三分局報請臺灣臺中地方法院檢察署檢
    察官偵查起訴。
    理  由
一、按除被告所犯為死刑、無期徒刑、最輕本刑為三年以上有期
    徒刑之罪或高等法院管轄第一審案件者外，於前條第一項程
    序進行中，被告先就被訴事實為有罪之陳述時，審判長得告
    知被告簡式審判程序之旨，並聽取當事人、代理人、辯護人
    及輔佐人之意見後，裁定進行簡式審判程序，刑事訴訟法第
    二百七十三條之一第一項定有明文。本件被告所犯係死刑、
    無期徒刑、最輕本刑為三年以上有期徒刑以外之罪，其於準
    備程序中就被訴事實為有罪之陳述，且經審判長告知被告簡
    式審判程序之旨，並聽取公訴人及被告之意見後，本院合議
    庭認為適宜而裁定由受命法官獨任進行簡式審判程序，合先
    敘明。
二、現行刑事訴訟法為保障被告之反對詰問權，排除具有虛偽危
    險性之傳聞證據，以求實體真實之發現，於該法第一百五十
    九條第一項明定被告以外之人於審判外之言詞或書面陳述，
    除法律有規定者外，不得作為證據。是被告以外之人於審判
    外之陳述，除有同條第二項之除外情形，或符合同法第一百
    五十九條之一至第一百五十九條之五，或其他法律有特別規
    定得為證據之情形者外，自不採為論罪之依據。簡式審判程
    序，貴在審判程序之簡省便捷，檢察官指出之證據方法，只
    要被告及辯護人無異議，即可使用，縱或是被告以外之人在
    審判外之陳述，亦得作為證據，是刑事訴訟法第一百五十九
    條第二項規定；「法院以簡式審判程序，不適用之」；第二
    百七十三條之二規定：「簡式審判程序之證據調查，不受第
    一百五十九條第一項…規定之限制」，是於簡式審判程序，
    有關傳聞證據之證據能力限制規定自無適用之餘地，合先敘
    明。
三、訊據被告甲○○對於上揭事實坦承不諱，核與被害人乙○○
    所指述及證人即同案被告洪清源所證述之情節相符，並有聯
    華電信警調單位回覆函、華南商業銀行存款戶約定書、存款
    往來明細表、郵政自動櫃員機交易明細表在卷可佐，足認被
    告甲○○自白，核與事實相符，堪予採信。末查，邇來寄送
    「刮刮樂」兌獎券或傳送行動電話簡訊等名義詐欺取財之犯
    罪類型層出不窮，該等犯罪，多數係利用人頭帳戶及他人電
    話作為出入帳戶，並經媒體多次廣為披載，被告既係成年人
    且智力成熟之人，對此應知之甚詳，竟仍將其名義之行動電
    話出售提供不詳姓名年籍之人，而該人果然據以為犯詐欺取
    之聯絡電話，足見被告有容任該人利用其行動電話犯詐欺取
    財罪之不確定故意，允無疑義。準此，本件係被告將系爭行
    動電話出售提供與詐騙集團使用一情，足堪認定。而按刑法
    上之故意，可分為直接故意與不確定故意（間接故意），所
    謂「不確定故意」，係指行為人對於構成犯罪之事實，預見
    其發生而其發生並不違背其本意者，刑法第13條第2項定有
    明文。查金融帳戶及行動電話之申請甚為簡易方便，豈有人
    願意使用他人之金融帳戶及行動電話，而遭前開領走存款及
    使用行動電話之危險？如非供作犯罪出入之帳戶及使用行動
    電話或其他不法目的，應無隱匿自己名義帳戶而使用他人金
    融帳戶及行動電話之必要。又被告提供行動電話給前開不詳
    姓名犯罪集團成員之行為，尚非詐欺取財罪構成要件之行為
    ，應僅係幫助行為甚明。是被告提供上開行動電話供詐欺集
    團之人向人詐騙匯款之用，其幫助詐欺集團之人行詐騙行為
    ，應堪肯認。被告顯有幫助詐欺取財之不確定故意存在，允
    無疑義。是綜據上述，事證至臻明確，被告甲○○犯行洵堪
    認定。
四、查本件上開姓名年籍不詳之詐騙集團成員基於意圖為自己不
    法所有之犯意，以前揭詐術，使被害人乙○○陷於錯誤，而
    將本人之財物匯至前揭帳戶並隨即領取花用，自係觸犯刑法
    第339條第1項詐欺取財罪。被告甲○○將其上開行動電話出
    售提供前開詐騙集團之成員等人用以詐騙財物，顯係基於幫
    助他人詐欺取財之犯意，且所為提供行動電話予他人之行為
    ，屬刑法詐欺取財罪構成要件以外之行為，其既以幫助他人
    犯罪之意思而參與犯罪構成要件以外之行為，核其所為，係
    犯刑法第30條第1項前段、刑法第339條第1項之幫助詐欺取
    財罪。被告幫助他人犯詐欺取財罪，為從犯，應依刑法第30
    條第2項之規定減輕其刑。爰審酌被告甲○○出售提供行動
    電話予不法份子使用，非惟幫助詐騙者遂行詐財目的，同時
    使詐欺者得以隱匿其真實身分，減少遭查獲之風險，愈使其
    等肆無忌憚，加深犯罪之猖獗，被告犯罪之動機、目的、手
    段、品行不佳，詳如前述，此有台灣台中地方法院檢察署刑
    案資料查註紀錄表1份在卷可按、所生危害及坦認罪愆，頗
    具悔意，然犯罪後仍未與被害人乙○○達成民事和解等一切
    情狀，量處如主文所示之刑，並諭知易科罰金之折算標準，
    以資懲儆。
據上論斷，應依刑事訴訟法第二百九十九條第一項前段、第二百
七十三條之一第一項、刑法第三百三十九條第一項、第三十條第
一項前段、第二項、第四十一條第一項前段、刑法施行法第一條
之一第一項、第二項前段，判決如主文。
中    華    民    國    97    年    9     月    15    日
                        刑事第六庭    法  官  洪俊誠
以上正本證明與原本無異。
如不服本判決，應於判決送達後10日內向本院提出上訴狀，上訴
於臺灣高等法院臺中分院（應敘述具體理由並附繕本）。
上訴書狀如未敘述理由，應於上訴期間屆滿後20日內補提理由書
於本院。
                                      書記官  蕭榮峰
中    華    民    國    97    年    9     月    15    日
附錄論罪科刑實體法條文：
刑法第339條：
意圖為自己或第三人不法之所有，以詐術使人將本人或第三人之
物交付者，處五年以下有期徒刑、拘役或科或併科一千元以下罰
金。
（罰金部份業經刑法施行法第一條之一第二項前段提高30倍為新
台幣3萬元）
以前項方法得財產上不法之利益或使第三人得之者，亦同。
前二項之未遂犯罰之。
刑法第30條：
幫助他人犯罪者，為從犯。雖他人不知幫助之情者，亦同。
從犯之處罰，得按正犯之刑減輕之。
刑法施行法第一之一條（95年06月14日修正）：
中華民國九十四年一月七日刑法修正施行後，刑法分則編所定罰
金之貨幣單位為新臺幣。
九十四年一月七日刑法修正時，刑法分則編未修正之條文定有罰
金者，自九十四年一月七日刑法修正施行後，就其所定數額提高
為三十倍。但七十二年六月二十六日至九十四年一月七日新增或
修正之條文，就其所定數額提高為三倍。


司法院資訊處製作；財團法人民間司法改革基金會備份。
